【裁判字號】    99,聲,99
【裁判日期】    990402
【裁判案由】    通知受擔保利益人行使權利
【裁判全文】
臺灣新竹地方法院民事裁定                99年度聲字第99號
    聲  請  人  乙○○
    相  對  人  甲○○
上列當事人間因假扣押供擔保強制執行事件，聲請人聲請通知相
對人限期行使權利，本院裁定如下：
    主  文
相對人應於本裁定送達後二十一日內，就其因本院九十六年度執
全字第九四五號假扣押執行所受之損害，向聲請人行使權利，並
向本院提出為行使權利之證明。
    理  由
一、按訴訟終結後，供擔保人證明已定20日以上之期間，催告受
    擔保利益人行使權利而未行使，或法院依供擔保人之聲請，
    通知受擔保利益人於一定期間內行使權利並向法院為行使權
    利之證明而未證明者，法院應依供擔保人之聲請，以裁定命
    返還其提存物或保證書，民事訴訟法第104條第1項第3款定
    有明文。前開規定依同法第106條之規定，於依假扣押裁定
    所供之擔保亦有準用之。所謂「訴訟終結」，係指依假扣押
    所保全之請求提起之本案訴訟終結；如供擔保人未提起本案
    訴訟時，則指假扣押裁定及假扣押執行程序均不存在者而言
    ，最高法院92年度台抗字第19號裁定可資參照。是在因假扣
    押或假處分所供擔保之情形，因該擔保係為保障受擔保利益
    人因不當假扣押或假處分所受損害而設，倘執行法院已依假
    扣押或假處分裁定實施假扣押或假處分之執行，則在供擔保
    人撤回假扣押或假處分之執行前，受擔保利益人所受損害仍
    可能繼續發生，損害額既未確定，自無強令其行使權利之理
    。故在假扣押或假處分所供之擔保，供擔保人依民事訴訟法
    第106條準用同法第104條第1項第3款規定，聲請以裁定命返
    還其擔保金之場合，必供擔保人已撤回假扣押或假處分之執
    行，始得謂與民事訴訟法第104條第1項第3款所定之「訴訟
    終結」相當，而得依該條款行使定期催告之權利（最高法院
    91年度台抗字第490號裁判意旨參照）。惟強制執行法第132
    條已於民國85年10月9日修正增列第3項規定債權人收受假扣
    押或假處分裁定後已逾30日者不得聲請執行。故假扣押或假
    處分之供擔保人，於法院撤銷假扣押或假處分之執行後，如
    該假扣押或假處分裁定已逾上開30日期間而不得聲請執行時
    ，自不因供擔保人未聲請撤銷假扣押或假處分裁定，而影響
    其依民事訴訟法第106條準用同法第104條第1項規定行使定
    期催告及返還擔保物之權利，最高法院88年度臺抗字第682
    號裁判要旨可資參照。
二、本件聲請意旨略以：聲請人與相對人間因損害賠償等事件，
    聲請人前遵本院96年度裁全字第1739號民事裁定，為擔保假
    扣押之實施，曾提存新台幣（下同）96,000元為擔保金，並
    以本院96年度存字第1521號提存事件提存後，聲請本院以96
    年度執全字第945 號假扣押執行在案。茲因聲請人具狀撤回
    上開假扣押之執行，是本案訴訟業已終結，爰依據民事訴訟
    法第104 條第1 項第3 款後段之規定請求本院通知相對人於
    一定期限內行使權利並向本院為行使權利之證明等語。並提
    出本院96年度裁全字第1739號民事裁定、96年度存字第1521
    號提存書、本院98年10月8 日新院雲96執全孟字第945 號執
    行命令、本院96年度訴字第650 號民事判決、民事裁定、臺
    灣高等法院98年度抗字第458 號民事裁定、聲請人撤回本院
    96年度執全字第945 號假扣押執行狀等件為證。
三、經查，聲請人主張上情，業據本院依職權調取本院96年度裁
    全字第1739號假扣押事件、96年度執全字第945號假扣押執
    行事件及96年度存字第1521號擔保提存事件卷宗核閱無訛。
    而聲請人依假扣押所保全之請求提起之本案訴訟業經判決聲
    請人敗訴確定，亦有本院96年度訴字650 號民事判決、民事
    裁定及臺灣高等法院98年度抗字第458 號民事裁定附卷可憑
    ，且聲請人亦於98年9 月21日撤回本院96年度執全字第945
    號假扣押執行事件之聲請，是假扣押所保全之本案訴訟及本
    院96年度裁全字第1739號假扣押事件均已終結。從而，聲請
    人聲請通知相對人限期行使權利，核與首揭規定相符，自應
    予准許。
四、依民事訴訟法第95條，裁定如主文。
中    華    民    國    99    年    4     月    2     日
                  民事第二庭    法  官  盧玉潤
以上正本係照原本作成。
如對本裁定抗告須於裁定送達後10日內向本院提出抗告狀。
中    華    民    國    99    年    4     月    2     日
                                書記官  謝國聖

司法院資訊處製作；財團法人民間司法改革基金會備份。
